【裁判字號】    95,上更(一),54
【裁判日期】    950629
【裁判案由】    妨害自由等
【裁判全文】
臺灣高等法院高雄分院刑事判決      95年度上更(一)字第54號
上  訴  人
即  被  告  丁○○
選任辯護人  蔡淑媛律師
            陳意青律師
            陳里己律師
上列上訴人因妨害自由等案件，不服臺灣屏東地方法院91年度訴
字第780 號中華民國92年1月23日第一審判決（起訴案號：臺灣
屏東地方法院檢察署91年度偵字第3324號），提起上訴，經判決
後，由最高法院發回更審，本院判決如下：
    主  文
原判決撤銷。
丁○○以非法方法剝奪人之行動自由，處有期徒刑陸月，如易科
罰金，以參佰元折算壹日。
    事  實
一、丁○○與乙○○為同居之男女朋友，因懷疑乙○○與丙○○
    另有曖昧關係，心生不滿，竟於民國91年4 月10日21時許，
    駕車至屏東縣枋寮鄉○○村○○街616 號乙○○之三哥陳清
    豐住處，將乙○○載往屏東縣崁頂鄉○○村○○路34號其與
    乙○○同居之處所，基於妨害自由、強制、恐嚇及傷害等犯
    意，以毆打乙○○及以剪刀戳其身體（傷害部分已撤回告訴
    ），並用剪刀強行剪斷其頭髮，以強暴使乙○○行無（不作
    為）義務之事，及出言恐嚇乙○○稱：我要讓妳及妳周遭的
    人死的很難看等語，並要乙○○轉告丙○○：要將其雙腳打
    斷，致使乙○○心生畏懼等非法方法，剝奪乙○○之行動自
    由，至同日22時許，丁○○又將乙○○載往郊外毆打一頓後
    （傷害部分業據告訴人撤回告訴），再次載回上開處所接續
    剝奪其行動自由；嗣乙○○趁隙打電話向其二姐黃陳清美求
    救，經黃陳清美及其兄陳俊雄、兄嫂陳楊素霞3 人報警，並
    會同東港分局崁頂分駐所警員於同日24時許（即11日零時許
    ）至上開處所查看，丁○○始將乙○○釋放。
二、丁○○復承上開恐嚇之概括犯意，於91年4 月11日至12日上
    午10時許之間某時，撥打丙○○0000000000號行動電話，適
    由丙○○之妻甲○接聽，乃對甲○恫嚇稱：你先生之把柄在
    我手上，你們給我試試看，我要讓你們好看等語，致使甲○
    心生畏懼，同年月16日11時許，丁○○又到屏東縣枋寮鄉中
    國石油枋寮加油站，當面對丙○○恫嚇稱：你跟我的同居人
    乙○○曖昧關係我都知道，限你3 天之內把人交出來，否則
    我要對你不利，我知道你住在那裡、下班的路線，我有手下
    40-50 個小弟要找你麻煩等語，致使丙○○心生畏懼，致生
    危害於安全。
三、案經乙○○訴由屏東縣警察局枋寮分局報請台灣屏東地方法
    院檢察署檢察官偵查起訴。
    理  由
一、按除被告所犯為死刑、無期徒刑、最輕本刑為3 年以上有期
    徒刑之罪或高等法院管轄第1 審案件者外，於審判程序進行
    中，被告先就被訴事實為有罪之陳述時，審判長得告知被告
    簡式審判程序之旨，並聽取當事人、代理人、辯護人及輔佐
    人之意見後，裁定進行簡式審判程序，刑事訴訟法第273 條
    之1 第1 項定有明文。本件被告涉犯刑法第302 條第1 項等
    罪，被告就被訴事實為有罪之陳述，審判長告知被告簡式審
    判程序之旨，並聽取當事人及辯護人之意見後，裁定本件進
    行簡式審判程序，合先敘明。
二、訊據被告丁○○於本院本審審理中對前揭犯行坦承，核與被
    害人乙○○、丙○○、陳俊雄、陳楊素霞、黃陳清美於警訊
    中證述情節大致相符（見警卷第6-15頁），屏東縣警察局東
    港分局崁頂分駐所警員李江河於原審審理中亦證稱：「大概
    是凌晨左右，有被害者的家屬報案，說被害人乙○○被丁○○控制行動，不讓她出來，我就和另一位員警孫兆江一起過
    去，我們剛到乙○○就自己跑出來，沒有穿鞋子，頭髮也有
    被剪斷很凌亂的樣子，身上看不出有什麼傷，但是顯得很驚
    慌，我們是開巡邏車去的，車上有紅藍色的閃光燈，乙○○
    當時有說丁○○控制她的行動，不讓她出來，我們馬上把她
    載到枋寮分局，讓他們處理，這是被害人的哥哥要求的。當
    時有看到被告丁○○出來，但是沒有講什麼話，可能是看到
    警車來，乙○○就自己跑出來」等語無訛。此外乙○○確於
    上開時地，遭被告以毆打成傷之非法方法剝奪其行動自由，
    並有乙○○提出之枋寮醫院診證明書1 張在卷足憑（見警卷
    第16頁）。綜上所述，被告犯行事證明確，均堪認定。
三、核被告所為，剝奪乙○○行動自由部分，係犯刑法第302 條
    第1 項之罪、強行剪斷乙○○頭髮部分，犯同法第304 條第
    1 項之罪、恐嚇乙○○、甲○、丙○○部分，係犯同法第
    305 條之罪。其先後多次恐嚇行為，時間緊接，犯罪構成要
    件相同，顯係基於概括犯意而為，應依連續犯論以一罪，並
    加重其刑。其所犯上開3 罪間，有方法結果之牽連關係，應
    從一重依刑法第302 條第1 項之罪處斷。公訴人雖認被告所
    犯3 罪之犯意各別，罪名互殊，應予分論併罰。然查，被告
    本件所犯，均係因於懷疑乙○○與丙○○有曖昧關係，而持
    續以對乙○○為上開恐嚇、強制及傷害（已撤回告訴）等非
    法方法，持續剝奪乙○○之行動自由，3 罪間並非獨立另行
    起意而犯之，尚與數罪分論併罰之情形有間，併此敘明。原
    審對被告論罪科刑，固非無見，然原判決於事實欄及理由欄
    均記載被告係「限制」被害人乙○○之行動自由，與刑法第
    302 條第1 項所謂「剝奪人之行動自由」之犯罪構成要件並
    不相符；又原審未及斟酌被告於本院本審已認罪，犯後態度
    尚可，而量處被告有期徒刑8 月，尚屬過重；此外被告連續
    恐嚇部分與刑法第302 條第1 項妨害自由部分既屬牽連犯而
    從一重之妨害自由罪處斷，原判決據上論結欄再引用刑法第
    56條即屬贅引，併予指明。被告原上訴意旨否認犯行，固無
    理由，惟原判決既有上開可議，自應由本院撤銷改判。爰酌
    被告僅因懷疑被害人丙○○、乙○○有曖昧關係，即強行剝
    奪被害人乙○○之行動自由，強剪被害人乙○○之頭髮及施
    恐嚇於被害人乙○○、丙○○、甲○等人，惡性非輕，及其
    事後已與被害人乙○○和解，有調解書附警卷（見警卷第17
    頁），且於本院本審已坦認犯行，犯罪後之態度尚可等一切
    情狀，量處如主文第2 項所示之刑，並諭知如易科罰金之折
    算標準。
據上論結，應依刑事訴訟法第369 條第1 項前段、第364 條、第
273 條之1 第1 項、第299 條第1 項前段，刑法第302 條第1項
、第304 條第1 項、第305 條、第55條，罰金罰鍰提高標準條例
第1條前段、第2條，判決如主文。
本案經檢察官林應華到庭執行職務。
中    華    民    國    95    年    6     月    29    日
                  刑事第八庭    審判長法  官  李炫德
                                      法  官  簡志瑩
                                      法  官  蔡國
以上正本證明與原本無異。
如不服本判決應於收受本判決後10日內向本院提出上訴書狀，其
未敘述上訴理由者，並得於提起上訴後10日內向本院補提理由書
狀（均須按他造當事人之人數附繕本）「切勿逕送上級法院」。
中    華    民    國    95    年    6     月    29    日
                                      書記官  翁心欣
附錄論罪法條全文：
刑法第302 條第1項：
(剝奪他人行動自由罪)
私行拘禁或以其他非法方法，剝奪人之行動自由者，處5 年以下
有期徒刑、拘役或300 元以下罰金。
刑法第304 條：
(強制罪)
以強暴、脅迫使人行無義務之事或妨害人行使權利者，處3 年以
下有期徒刑、拘役或300 元以下罰金。
前項之未遂犯罰之。
民國刑法第305 條：
(恐嚇危害安全罪)
以加害生命、身體、自由、名譽、財產之事，恐嚇他人致生危害
於安全者，處2 年以下有期徒刑、拘役或300 元以下罰金。


司法院資訊處製作；財團法人民間司法改革基金會備份。
